【裁判字號】    98,抗,1036
【裁判日期】    980625
【裁判案由】    假處分
【裁判全文】
臺灣高等法院民事裁定                  98年度抗字第1036號
抗  告  人  甲○○
                        樓
相  對  人  第一商業銀行股份有限公司
法定代理人  乙○○
上列當事人間假處分事件，抗告人對於中華民國98年4月21 日及
同年月29日臺灣士林地方法院98年度全字第18號所為裁定提起抗
告，本院裁定如下：
    主  文
原裁定廢棄。
相對人在原法院之聲請駁回。
聲請及抗告訴訟費用由相對人負擔。
    理  由
一、本件相對人在原法院聲請意旨略以：抗告人為呂福來（業於
    民國九十三年十二月二十二日死亡）之繼承人。據抗告人及
    呂福來生前主張第三人廖添榮於民國（下同）九十一年十一
    月一日未經允許冒用呂福來名義簽訂呂福來向廖添榮購買如
    原裁定附表所示房屋及土地（下稱系爭房地）買賣合約書，
    並已移轉登記在呂福來名下（現已由抗告人辦妥繼承登記）
    ；嗣於同年十二月二日有以呂福來名義者以系爭房地持向伊
    設定最高限額抵押權新台幣（下同）一千零二十萬元，並於
    同日向伊分別借貸五十萬元及八百萬元，用以清償廖添榮積
    欠台中商業銀行之貸款七百六十九萬七千三百六十四元，並
    以之作為呂福來向廖添榮購買系爭房地買賣價金之支付；嗣
    上開抵押債務屆期未清償，經伊聲請原執行法院以九十三年
    度執字第一四四四四號拍賣抵押物強制執行事件拍賣系爭房
    地時，債務人呂福來則主張其並未向伊抵押借款，而係第三
    人陳慶霖冒用其名義所為，並對伊提起債務人異議之訴，經
    法院判決伊敗訴確定。債務人呂福來及廖添榮既均否認雙方
    簽訂系爭房地買賣合約書，並否認與伊簽訂貸款契約，因此
    伊以借貸為基礎，撥款至呂福來帳戶內之八百五十萬元，再
    將其中七百六十九萬七千三百六十四元匯入廖添榮帳戶內用
    以清償其積欠台中商業銀行之貸款，其所依據之法律基礎即
    呂福來與伊間之借貸關係及呂福來與廖添榮間之系爭房地買
    賣關係均不存在，廖添榮即無享有前開用以清償貸款之七百
    六十九萬七千三百六十四元之款項，而該資金之來源既為伊
    之款項，伊自得依不當得利之法則，請求其返還；另呂福來
    亦無享有系爭房地所有權之法律基礎，其自應將系爭房地返
    還予廖添榮；又廖添榮因積欠伊前開七百六十九萬七千三百
    六十四元之不當得利，為伊之債務人，惟廖添榮迄今仍未要
    求抗告人返還系爭房地，顯怠於行使其權利，伊自得依民法
    第二百四十二條之規定，代位廖添榮行使權利，而抗告人為
    呂福來之繼承人，自應承受呂福來之權利義務，是抗告人應
    將系爭房地返還予廖添榮；又抗告人於本案訴訟即原審法院
    九十七年度重訴字第一三Ｏ號返還不當得利事件審理中（原
    審為伊敗訴之判決，現正上訴本院以九十八年度重上字第二
    六二號審理中），曾向伊提出和解條件，準備將系爭房地過
    戶予第三人楊錦茂，惟系爭房地為抗告人之唯一財產，茲恐
    抗告人將系爭房地之所有權予以移轉或為其他處分行為，致
    伊之權利日後有不能執行或甚難執行之虞，爰依民事訴訟法
    第五百三十二條第二項之規定，聲請准就抗告人所有系爭房
    地所有權全部為如原裁定主文第一項及更正裁定所示假處分
    等情，固據提出呂福來與廖添榮間系爭房地買賣合約書、系
    爭房地登記謄本、呂福來出具與相對人之借據、銀行往來明
    細表及匯款交易資料、抗告人在上開本案訴訟第一審之言詞
    辯論筆錄及原執行法院拍賣公告資為釋明，並陳明願供擔保
    ，以補釋明之不足。
二、惟按債權人就金錢請求以外之請求，因請求標的之現狀變更
    ，有日後不能強制執行，或甚難執行之虞，欲保全強制執行
    者，得聲請假處分，民事訴訟法第五百三十二條固定有明文
    ；然聲請假處分，應釋明其請求及假處分之原因。須就該項
    釋明有不足，而債權人陳明願供擔保或法院認為適當者，法
    院始得定相當之擔保，命供擔保後為假處分，此觀同法第五
    百三十三條前段、第五百二十六條第一項、第二項自明。本
    件相對人就其假處分之原因雖主張抗告人在上開本案訴訟中
    ，曾向伊提出和解條件，準備將系爭房地過戶予第三人楊錦
    茂云云（見原法院卷三頁背面），並以上開本案訴訟第一審
    之言詞辯論筆錄資為釋明（見原法院卷二二頁），惟經核抗
    告人在上開本案訴訟第一審之言詞辯論並未為前開表示，足
    見相對人就其假處分之原因全未釋明，即不符合得以供擔保
    補釋明不足之要件，依上開說明，自屬不應准許。從而，原
    裁定准許相對人對於抗告人所為假處分之聲請，自有未洽。
    抗告意旨執此指摘原裁定不當，聲明廢棄，為有理由。
三、爰裁定如主文。
中    華    民    國    98    年    6     月    25    日
                    民事第六庭
                        審判長法  官  林鄉誠
                              法  官  梁玉芬
                              法  官  楊豐卿
正本係照原本作成。
本裁定除以適用法規顯有錯誤為理由，不得再抗告。如提起再抗
告，應於收受後10日內委任律師為代理人向本院提出再抗告狀。
並繳納再抗告費新台幣１千元。
中    華    民    國    98    年    6     月    25    日
                              書記官  殷丹妮


司法院資訊處製作；財團法人民間司法改革基金會備份。
